臺灣高等法院刑事判決　　　　　　　　93年度上訴字第3564號
　　上　訴　人
　　即　被　告　甲○○
上列上訴人因毒品危害防制條例案件，不服臺灣基隆地方法院93
年度訴字第 426號，中華民國93年10月11日第一審判決（起訴案
號：臺灣基隆地方法院檢察署93年度毒偵字第 872號、移送併案
案號：93年度毒偵字第1343號、台灣基隆地方法院檢察署93毒偵
字第1997 號、94年度毒偵字第168號），提起上訴，本院判決如
下：
    主  文
原判決撤銷。
甲○○連續施用第一級毒品，累犯，處有期徒刑拾月；扣案之第
一級毒品海洛因肆包（合計淨重零點伍公克）均沒收銷燬之，注
射針筒壹支沒收。又連續施用第二級毒品，累犯，處有期徒刑柒
月；應執行有期徒刑壹年貳月。扣案之第一級毒品海洛因肆包（
合計淨重零點伍公克）均沒收銷燬之，注射針筒壹支沒收。
    事  實
一、甲○○前因2 次施用第二級毒品安非他命案件，經原審裁定
    觀察、勒戒後，均認無繼續施用毒品之傾向，由臺灣基隆地
    方法院檢察署檢察官分別於民國（下同）89 年7月17日、90
    年1月15日，以89年度毒偵緝字第262號、89年度毒偵字第24
    52號及90年度毒偵字第 133號為不起訴處分確定；嗣其復於
    90年間再因施用第一級毒品海洛因及第二級毒品安非他命案
    件，經原審法院於91年2月15日以90年度訴字第555號判決判
    處有期徒刑8月確定，並於92年7月13日執行完畢；又於92
    年12月間因施用第二級毒品安非他命案件，再經同署檢察官
    提起公訴，並經原審法院於93年4月12日，以93年度易字第
    74號判決判處有期徒刑四月，於93年5月17日確定。
二、詎甲○○明知海洛因、安非他命係管制毒品，不得非法施用
    、持有，竟於前揭強制戒治執行完畢釋放後五年內，基於施
    用第一級毒品海洛因之概括犯意，分別於 93年5月15日、同
    年5 月18日下午某時（起訴書記載為 93年5月17日），在其
    基隆市○○路48巷47號住處，以將海洛因摻入香煙內予以吸
    食或將海洛因摻水置入注射針筒再施打右手手肘內側皮膚靜
    脈血管處之方式，連續施用第一級毒品海洛因2 次，嗣又於
    93 年9月26日16時50分許為警採尿回溯24小時內某時，及93
    年10月13日19時15分採尿前之24小時內某時，在不詳地點施
    用第一級毒品海洛因數次。甲○○復另行起意，並基於施用
    第二級毒品安非他命之概括犯意，自 93年5月15日中午12時
    半起至同年 9月26日早上10時半許止，在前揭相同地點，以
    將安非他命置於玻璃球吸食器內，再以打火機加熱產生煙霧
    ，予以吸食之方式，連續施用第二級毒品安非他命數次。嗣
    為警(一)先於93年5月18日晚上6時許，前往基隆市○○區○○
    路76巷5之1號依法執行搜索時查獲，並扣得第一級毒品海洛
    因4包（合計淨重0.56 公克）及其所有供施用毒品之器具注
    射針筒1支（第1次）；(二)復於同年 5月21日零時，經警再度
    前往上址依法執行搜索時再次查獲（第2次）；(三)再於同年9
    月26日16時10分許，於基隆市○○路 580號前為警查獲，及
    (四)同年10 月13日1於基隆市○○路48巷47 號為警查獲（第3
    及第4次），並採集其尿液送驗後，第1、3、4次查獲者，均
    呈甲基安非他命、嗎啡陽性反應；第2 次查獲者，則呈甲基
    安非他命陽性反應，而悉上情。
二、案經基隆市警察局第三分局報告台灣基隆地方法院檢察署檢
    察官偵查起訴。
    理  由
一、上開犯罪事實，訊據上訴人即被告甲○○於原審及本院審理
    時均坦承不諱（見原審卷第78、86至88頁，本院卷第32、41
    至43頁），而被告於前開時、地經警查獲後所採集之尿液檢
    體，經分別送往基隆市衛生局、臺灣檢驗科技股份有限公司
    、法務部調查局檢驗，結果均分呈鴉片類（嗎啡海洛因）陽
    性反應、甲基安非他命陽性反應，此有基隆市衛生局基衛檢
    壹字第0930007615 號（見93年毒偵字第872號卷第33頁）、
    第0000000000號（毒偵字第1343號卷第5頁）、第000000000
    0號（見毒偵1997號卷第8頁）檢驗成績書、臺灣檢驗科技股
    份有限公司93年6月16日CH／2004／60283號（見93年毒偵第
    872號偵卷第41頁）、93年11月1日CH／2004 ／A0363號濫用
    藥物尿液檢驗報告（見 94年毒偵第168號偵卷第15頁）各一
    紙附卷可稽，此外，並有原審93年10月4 日勘驗（審判）筆
    錄及勘驗照片2張（見原審卷第87、91頁），及海洛因4包（
    合計淨重0.56公克）及注射針筒1支扣案可證，海洛因4包經
    鑑定確屬海洛因淨重0.56公克，此有法務部調查局 93年6月
    16 日調科壹字第320002143號鑑定通知書可稽（見93年偵第
    8號偵卷第 59頁），堪認被告前開施用第一級毒品海洛因及
    第二級毒品安非他命之自白與事實相符。
二、又修正後毒品危害防制條例第20條、第23條，就施用毒品犯
    行之是否訴追，係區分為第1次犯、5 年後再犯、5年內再犯
    ，即如係第1次犯、5年後再犯者，即依規定俟觀察勒戒或強
    制戒治程序終結後，由檢察官為不起訴處分，而不予追訴處
    罰，於5 年內再犯施用第一級、第二級毒品之罪者，即無須
    先經觀察、勒戒程序，檢察官均得依法追訴並由法院依法審
    判。本件被告前曾因2 次施用第二級毒品安非他命案件，經
    原審裁定觀察、勒戒後，均認無繼續施用毒品之傾向，由臺
    灣基隆地方法院檢察署檢察官分別於89年7月17日、90年1月
    15 日，以89年度毒偵緝字第262號、89年度毒偵字第2452號
    及90年度毒偵字第133 號為不起訴處分確定；復於90年間再
    因施用第一級毒品海洛因及第二級毒品安非他命案件，經原
    審法院於91年2月15日，以90年度訴字第555號判決判處有期
    徒刑8月確定，並於92年7月13日執行完畢；又於92年12 月
    間因施用第二級毒品安非他命案件，再經同署檢察官提起公
    訴，並經原審法院於93年4月12日，以93年度易字第74號判
    決判處有期徒刑四月，於93年5月17日確定，此有臺灣基隆
    地方法院檢察署檢察官89年度毒偵緝字第262二號、89年度
    毒偵字第2452號、90年度毒偵字第133號不起訴處分書二份
    、本院被告全國前案紀錄表、臺灣基隆地方法院檢察署刑案
    資料查註紀錄表及全國施用毒品案件紀錄表各一份在卷足稽
    ，揆之前揭說明，本院自應依現行毒品危害防制條例予以審
    理裁判。是被告於強制戒治執行完畢釋放後，5年內再犯本
    案施用第一級與第二級毒品之犯行，所為核與毒品危害防制
    條例第23條第2項之規定相符，從而，本案事證已臻明確，
    被告犯行洵堪認定，自應依法論科。
三、按海洛因及安非他命分別係毒品危害防制條例第2條第2項第
    1款、第2款所定之第一級毒品、第二級毒品，被告予以施用
    ，核其所為，係犯毒品危害防制條例第10條第1項、第2項之
    施用第一級毒品罪及施用第二級毒品罪。又被告持有第一級
    毒品海洛因及第二級毒品安非他命係供施用，其持有第一級
    毒品、第二級毒品之低度行為分別為施用第一級毒品、第二
    級毒品之高度行為所吸收，不另論罪。其先後多次施用第一
    級毒品海洛因及第二級毒品之犯行，均時間緊接，犯罪構成
    要件相同，顯係基於概括犯意為之，為連續犯，應各論以一
    施用第一級毒品及第二級毒品罪，並分別加重其刑。又被告
    所犯上開二罪，犯意各別，罪名互異，應予分論併罰。查被
    告曾受有犯罪事實欄所載有期徒刑之執行完畢，有本院被告
    全國前案紀錄表在卷可稽，其受有期徒刑之執行完畢後，5
    年內再犯本件有期徒刑以上之罪，為累犯，應依刑法第47條
    之規定遞加重其刑。公訴人雖未就被告於 93年5月15日下午
    某時施用第一級毒品海洛因之犯行提起公訴，且僅就被告於
    93年5月18日採尿前之4日內某時施用第一級毒品海洛因之犯
    行提起公訴，而未就犯罪事實欄所載其餘時點施用海洛因、
    安非他命之犯行（包括移送併辦部分）起訴，然此部分之犯
    罪事實與起訴部分，有連續犯之裁判上一罪關係，為起訴之
    效力所及，本院自應併予審究。原審論處被告甲○○連續施
    用第一級毒品罪，累犯，及連續施用第二級毒品罪，累犯，
    分別量處有期徒刑九月及有期徒刑六月，並應執行有期徒刑
    一年一月之刑，原非無見。惟查：被告另於 93年9月26日16
    時50分許及93年10月13日19時15分為警採尿回溯各24小時及
    96小時內某時，在不詳地點分別施用第一級毒品海洛因及第
    二級毒品安非他命數次，此部份被告犯行與本件施用毒品犯
    行有連續犯之裁判上一罪關係，原審未及審酌，尚有未洽，
    被告上訴意旨以量刑過重指摘原判決不當，雖無理由，惟原
    判決既有上開可議，仍屬無可維持，應由本院將原判決予以
    撤銷改判。爰審酌被告前有多次施用毒品之前科，已如前述
    ，猶不知戒除毒品惡習而續為施用毒品，惡性非輕，惟審酌
    所犯施用毒品之犯罪係戕害自身健康之行為，於他人尚不致
    造成損害，及其事後坦承犯行之態度等一切情狀，分別量處
    如主文所示之刑，並定其應執行刑，以示懲儆。至扣案之第
    一級毒品海洛因4 包，為查獲之毒品，均應依毒品危害防制
    條例第18 條第1項前段規定宣告沒收銷燬之；另扣案之注射
    針筒1 支（尚未使用），為被告所有供預備本件施用海洛因
    犯罪所用之物，業據被告供明在卷，爰依刑法第 38條第1項
    第2款規定予以宣告沒收。
據上論斷，應依刑事訴訟法第369條第1項前段、第364條、第299
條第1項前段，毒品危害防制條例第10 條第1項、第2項、第23條
第2項、第18條第1項前段，刑法第11條、第56條、第47條、第38
條第1項第2款、第51條第5款，判決如主文。
本案經檢察官陳玉珍到庭執行職務。
中　　華　　民　　國　　94　　年　   2 　 月　　　3 　日
                  刑事第十二庭審判長法  官  李文成
                                    法  官  周盈文
                                    法  官  官有明
以上正本證明與原本無異。
海洛因部分如不服本判決應於收受送達後十日內向本院提出上訴
書狀，其未敘述上訴之理由者並得於提起上訴後十日內向本院補
提理由書（均須按他造當事人之人數附繕本）。
其餘不得上訴。
                                    書記官  林蓓瑜
中　　華　　民　　國　　94　　年　　2 　　月　　4 　　日
附錄：本案論罪科刑法條全文
毒品危害防制條例第10條第1項、第2項
施用第一級毒品者，處六月以上五年以下有期徒刑。
施用第二級毒品者，處三年以下有期徒刑。
